【裁判字號】    91,自,13
【裁判日期】    920331
【裁判案由】    毀損
【裁判全文】
臺灣臺東地方法院刑事判決                            九十一年度自字第一三號
    自  訴  人  丁○○
    被      告  乙○○
    選任辯護人  李百峰律師
右列被告因毀損案件，經自訴人提起自訴，本院判決如左：
    主  文
乙○○無罪。
    理  由
一、自訴意旨略以：被告乙○○於民國九十一年五月十八日上午、十九日下午、二十
    日下午，意圖為自己不法利益，連續撕毀自訴人張貼於社區佈告欄之自訴人所寫
    之聲明書暨臺東係政府公函（九十一年四月二十二日，府工使字第○九一○○二
    八三四六號，以下稱臺東縣政府函），嚴重影響自訴人權益及意圖蒙蔽社區公眾
    ，因認被告涉犯刑法第三百五十二條第一項之毀損文書罪嫌云云。
二、按犯罪事實應依證據認定之，無證據不得推定其犯罪事實，如不能證明被告犯罪
    者，應諭知無罪之判決，刑事訴訟法第一百五十四條、第三百零一條第一項分別
    定有明文。所謂認定犯罪事實之證據，係指足以認定被告確有犯罪行為之積極證
    據而言，苟未能發現相當證據，或證據不足為不利於被告事實之認定時，即應為
    有利於被告之認定，更不必有何有利之證據，亦不能以推測或擬制之方法，以為
    裁判基礎（最高法院著有二十九年上字第三一○五號、四十年台上字第八六號、
    五十六年台上字第八○七號等判例意旨可資參照）。次按刑法第三百五十二條第
    一項毀損文書罪之成立，以毀棄、損害他人文書，或致令不堪用，「足以生損害
    於公眾或他人」為要件，倘行為並不足以產生損害公眾或他人之結果，自非毀損
    文書罪。又毀損文書罪中所謂之毀棄、損害或致令不堪用，乃專就文書之效用而
    言，故雖切斷文書之紙質，而字句不受損害，文書之用仍全不變者，即為本罪所
    不罰之未遂，仍難令負毀損文書之罪責。
三、本件自訴人認被告涉有毀損文書之犯行，無非係以證人丙○○、甲○○之證詞，
    東方大鎮Ａ區管理員勤務報告書影本、聲明書暨臺東縣政府函各一份附卷可證等
    資為論據。訊據被告雖坦承有於右揭時、地撕下自訴人所張貼之聲明書暨臺東縣
    政府函等情，惟堅決否認有何毀損文書犯行，辯稱：伊係東方大鎮Ａ區管理委員
    會現任（第六屆）副主任委員，當時並代理主任委員，有權限管理佈告欄，伊認
    為自訴人所張貼文件之內容真偽有待查證，才擅自取下保存，並未撕毀丟棄等語
    ；辯護人另略稱：系爭聲明書文末列有正本受文者係東方大鎮Ａ區管理委員會，
    自屬信函性質，自訴人張貼在公佈欄時，前開管理委員會已收受，被告既係代理
    主任委員，當有權處理等語。
四、惟查：
（一）按犯罪之被害人得提起自訴，刑事訴訟法第三百十九條定有明文，且該條之被
      害人係以直接被害之人為限，故凡財產法益被侵害時，其財產之所有權人，即
      為直接被害人，而得提起自訴。本件自訴人所張貼之聲明書為其本人所書寫，
      影印數張後，親自在聲明書末尾蓋用印章，表示此為其所有文書之意；又聲明
      書所附之臺東縣政府函係緊貼相連在後，自訴人並於聲明書內表示，上開公函
      為該聲明書之附件，足認該公函係聲明書之一部分，此有聲明書暨臺東縣政府
      函一份附卷可稽；且上開臺東縣政府函為影本，係正本收文者即案外人陳吹玉
      交付自訴人參考並同意由自訴人影印留存，此亦據自訴人陳明在卷，是認自訴
      人對該份公函影本，已具有所有權，堪認係本件聲明書暨附件臺東縣政府函影
      本之所有權人，依其所述被侵害之事實，應認係犯罪之被害人，自可依法提起
      自訴，合先敘明。
（二）觀諸卷附之聲明書，文末載明正本受文者為「東方大鎮Ａ區管理委員會（請代
      為公告轉知）、本區第六屆當選委員及各住戶」等字樣，足見自訴人撰寫該份
      聲明書所欲交付對象之一，係東方大鎮Ａ區管理委員會；再依自訴人所提之東
      方大鎮社區Ａ區住戶規約第十一條第一、六項規定所示，管理委員會之主任委
      員對外代表管理委員會，並依管理委員會決議執行公寓大廈管理條例第三十四
      條規定事項；副主任委員在主任委員無法執行職務時，依序代理其職務，是知
      主任委員、副主任委員依規約得代表管理委員會執行職務乙情，應無疑義，而
      被告當時確係東方大鎮Ａ區管理委員會之第六屆副主任委員，且代理主任委員
      一職等情，業據被告供承在卷，核與自訴人所陳：「（九十一年五月十八、十
      九、二十日究竟何人是主任委員、副主任委員？）已經改選，當時是許建德為
      主委，副主委是乙○○。」等語（見本九十一年十月十五日訊問筆錄）相符，
      是以，自訴人將聲明書暨附件臺東縣政府函張貼在佈告欄，以此方式交付管理
      委員會收受，被告基於副主任委員代理主任委員之身分，予以撕下收受，尚無
      不妥；況被告撕下前開文書共計三份後，並未加以丟棄，反而自行保存，迄至
      本院開庭調查時，尚可提出附卷為憑，足認被告主觀上確係基於副主任委員之
      身分取下保管，並無毀損文書之故意。
（三）再被告辯稱前開東方大鎮之公告欄係張貼公告之處，不得任意張貼其他文書，
      必須經過管理委員會之同意乙節，按管理委員會為執行區分所有權人會議決議
      事項暨公寓大廈管理維護工作者，負責共有及共用部分之清潔、維護、修繕及
      一般改良；公寓大廈及其周圍之安全及環境維護事項，公寓大廈管理條例第三
      條第八款、第三十四條第一、五款分別定有明文；又公告欄係屬公寓大廈公告
      事項予全體住戶週知之處所，公寓大廈管理條例施行細則第十五條亦有明定，
      且自訴人於本院調查時亦陳稱：「（公告欄平時是何人在管理？）應該是管理
      委員會在管理，負責清潔及維護。」等語（見本院九十一年十月十五日訊問筆
      錄），足認公告欄既為全體住戶之共用部分，自屬管理委員會負責管理及維護
      之範圍，倘若私人住戶擅自使用，管理委員會當有權限加以管理，否則他人任
      意張貼文件，造成不當影響，復未加維護管理，恐失去設置公告欄之目的，是
      以被告既身為管理委員會之副主任委員，其對於公告欄上所張貼之文件自有管
      理之權限，要不得使任何未經管理委員會同意之文件任意張貼，致使公告欄失
      去其原應有之功能。
（四）又細繹聲明書本文之內容，係關於臺東縣政府於九十一年四月二十二日函知案
      外人陳吹玉，自訴人仍為第五屆管理委員會主任委員，自訴人乃催請第六屆管
      理委員儘速辦理備查手續，並釐清權責等語，惟按公寓大廈固須設立管理組織
      ，然管理委員會之成立並不以向主管機關申請備查為必要條件，此觀公寓大廈
      管理條例第二十七條條文自明，且依公寓大廈管理組織申請報備處理原則，亦
      未明定管理委員會未經申報之法律效果及罰則，足徵前開核備手續僅係行政上
      措施，要不影響管理委員會之運作，被告縱使於管理委員會尚未辦理備查手續
      前，即以該會副主任委員之名義執行職務，理應與自訴人無涉；且東方大鎮Ａ
      區管理委員會第五屆管理委員已於九十年十二月二十四日改選，第六屆管理委
      員應於九十一年一月份起執行職務，嗣亦向臺東縣政府報請改選結果、備查手
      續，變更登記第六屆管理委員會主任委員為案外人許建德，副主任委為被告乙
      節，已為自訴人所不否認，並有臺東縣政府九十一年五月二十四日府工使字第
      ○九一○○五九六二七號函一件在卷足憑，益徵自訴人所書寫之聲明書縱使遭
      被告撕下，致紙張破損，字跡不清，亦無損於該份文書內容之效力；再就聲明
      書附件臺東縣政府函影本部分，該函既為影本，則原本之效力依然存在，且自
      訴人亦自陳已影印數分保存等語，從而，前揭影本雖遭人撕毀，其仍可依正本
      或其餘影本得知文件內容；況臺東縣政府已另行發函更正前文之內容，則自訴
      人是否仍為管理委員會主任委員乙節已獲澄清，應無權益受損之情節發生；況
      參以本件聲明書暨附件臺東縣政府函影本既已交付上開管理委員會收受，管理
      委員會即有權限逕行處理，或取下保管，是亦難遽認自訴人之權益有何遭受損
      害之情形。
（五）綜上說明，業難認被告有何毀損、致令不堪用他人文書之行為，或足以令自訴
      人產生何等損害或損害之虞，此外復查無其他積極之證據，足認被告確有毀損
      文書之情事，被告犯罪尚屬不能證明，依法應諭知無罪之判決。
據上論斷，應依刑事訴訟法第三百四十三條、第三百零一條第一項前段判決如主文。
中      華      民      國    九十二    年      三      月    三十一    日
                                  臺灣臺東地方法院刑事庭
                                      審判長法  官  楊力進
                                            法  官  柯姿佐
                                            法  官  林卉聆
右正本證明與原本無異。
如不服本判決，應於判決送達後十日內向本院提出上訴狀。（須附繕本）
「切勿逕送上級法院」
中      華      民      國    九十二    年      四      月      二     日
                                            書記官  蘇  豫


司法院資訊處製作；財團法人民間司法改革基金會備份。
